臺灣臺中地方法院刑事判決
111年度交易字第634號
公  訴  人  臺灣臺中地方檢察署檢察官
被      告  卓昱叡


選任辯護人  杜逸新律師
被      告  童建銘


上列被告因過失傷害案件，經檢察官提起公訴（111年度偵字第1
1920號、第16138號），本院判決如下：
    主  文
丙○○犯過失傷害罪，處有期徒刑參月，如易科罰金，以新臺幣壹
仟元折算壹日。
丁○○犯過失傷害致人重傷罪，處有期徒刑陸月，如易科罰金，以
新臺幣壹仟元折算壹日。
    事  實
一、丁○○於民國110年9月26日下午2時33分許，騎乘車牌號碼000
    -0000號普通重型機車（下稱A車），沿臺中市梧棲區民和路
    2段151巷由東往西方向行駛，行經151巷與仁愛路11巷之無
    號誌交岔路口時，本應注意行經無號誌之交岔路口，同為直
    行車或轉彎車者，左方車應讓右方車先行，而依當時天候晴
    、日間自然光線、柏油路面乾燥、無缺陷、無障礙物、視距
    良好等情，並無不能注意之情事，竟疏未注意及此，未暫停
    即貿然前行；適丙○○騎乘車牌號碼000-0000號普通重型機車
    （下稱B車），沿仁愛路11巷由北往南方向行駛，行經前開
    交岔路口，本應減速慢行，作隨時停車之準備，竟未減速慢
    行，2車發生碰撞，致丙○○受有胸椎外傷併第五胸椎粉碎性
    骨折及脊髓損傷、胸部挫傷併右側血氣胸、腹部鈍傷併脾臟
    裂傷、左手食指壓砸傷併肌腱韌帶損傷等傷害，因前開傷害
    ，使丙○○雙下肢全癱，雙側髖關節骨化，彎曲困難，已達一
    肢以上機能嚴重減損之重傷害；丁○○受有四肢多處擦挫傷、
    左肩、右大腳趾挫傷之傷害。丙○○、丁○○經送醫救治後，於
    有偵查權限之公務員發覺前，主動向前往醫院處理之員警承
    認其等為肇事者，而接受裁判。
二、案經丙○○委由杜逸新律師及丁○○各訴由臺灣臺中地方檢察署
    （下稱臺中地檢署）檢察官偵查起訴。   
    理  由
壹、程序方面：
一、按被告以外之人於審判外之言詞或書面陳述，除法律有規定
    者外，不得作為證據；被告以外之人於審判外之陳述，雖不
    符刑事訴訟法第159條之1至第159條之4規定，而經當事人於
    審判程序同意作為證據，法院審酌該言詞陳述或書面陳述作
    成時之情況，認為適當者，亦得為證據，同法第159條第1項
    、第159條之5第1項定有明文。經查，本判決所引用被告丙○
    ○、丁○○以外之人於審判外陳述之供述證據，檢察官及被告
    丙○○、丁○○及被告丙○○之辯護人於本院審理程序時均陳明同
    意作為證據使用（見本院111年度交易字第634號卷〈下稱本
    院卷〉第157頁至第159頁），本院審酌該等供述證據作成時
    並無違法或不當之情況，亦無違法取證等瑕疵，且與待證事
    實具有關聯性，認以之作為證據應屬適當，均具有證據能力
    。
二、下列所引用之非供述證據，均與本案事實具有自然關聯性，
    且查無事證足認有違背法定程式或經偽造、變造所取得等證
    據排除之情事，復均經依刑事訴訟法第164條、第165條踐行
    調查程序，檢察官、被告丙○○、丁○○及被告丙○○之辯護人對
    此部分之證據能力亦均不爭執，堪認均有證據能力。
貳、實體方面：
一、認定犯罪事實所憑之證據及理由：
  ㈠上開犯罪事實，業據被告丙○○、丁○○於警詢及本院審理中均
    坦承不諱（見臺中地檢署110年度發查字第1234號偵查卷〈下
    稱發查卷〉第19頁至第21頁、第51頁；本院卷第157頁、第17
    1頁至第173頁），並有道路交通事故現場圖（見發查卷第29
    頁）、道路交通事故調查報告表㈠、㈡（見發查卷第31頁至第
    33頁）、被告丙○○、丁○○之道路交通事故肇事人自首情形紀
    錄表（見發查卷第53頁、第55頁）、交通事故補充資料表（
    見發查卷第57頁）、被告丙○○、丁○○之機車駕駛執照影本（
    見本院卷第177頁、第179頁）各1份、【被告丙○○】之童綜
    合醫療社團法人童綜合醫院勞工傷病診斷書（見臺中地檢署
    110年度他字第9178號偵查卷〈下稱他卷〉第29頁）、病症暨
    失能診斷證明書（見他卷第31頁）、童綜合醫院一般診斷書
    （見發查卷第25頁）、光田綜合醫院111年5月6日診斷證明
    書影本（見本院卷第59頁）、中華民國身心障礙證明影本（
    見本院卷第61頁）、光田醫療社團法人光田綜合醫院111年6
    月7日（111）光醫事字第11100471號函（見本院卷第75頁至
    第76頁）、光田醫療社團法人光田綜合醫院111年7月12日（
    111）光醫事字第0011100572號函（見本院卷第91頁）、光
    田綜合醫院111年7月22日診斷證明書影本（見本院卷第119
    頁）各1份、【被告丁○○】之童綜合醫院一般診斷書（見發
    查卷第23頁）1份、現場照片25張（見發查卷第37頁至第49
    頁）在卷可參，復有監視器錄影光碟1片可佐（光碟附於本
    院卷第39頁之證物袋內），堪認被告丙○○、丁○○上開任意性
    自白與事實相符，應堪採信。　
　㈡按「行至無號誌或號誌故障而無交通指揮人員指揮之交岔路
    口，支線道車應暫停讓幹線道車先行。未設標誌、標線或號
    誌劃分幹、支線道者，少線道車應暫停讓多線道先行；車道
    數相同時，轉彎車應暫停讓直行車先行；同為直行車或轉彎
    車者，左方車應暫停讓右方車先行」，道路交通安全規則第
    102條第1項第2款定有明文。被告丁○○係領有普通重型機車
    駕駛執照之人，有機車駕駛執照1紙存卷可考（見本院卷第1
    79頁），對於上開規定自當知悉並予以遵守，且案發當時天
    候晴、日間自然光線、柏油路面乾燥、無缺陷、無障礙物、
    視距良好等情，有卷附道路交通事故調查報告表㈠可佐（見
    發查卷第31頁），足認被告丁○○並無不能注意之情形。詎被
    告丁○○於前述時、地騎乘A車行經上述交岔路口直行時，疏
    未注意暫停禮讓右方車先行等節，業據證人即告訴人丙○○於
    警詢中證稱：丁○○騎乘A車自左方急駛而來等語（見發查卷
    第20頁），核與被告丁○○於本院審理中坦承：伊騎乘上開機
    車行經無號誌交岔路口欲直行，伊沒有禮讓右方車先行等語
    （見本院卷第174頁）之情節相符，被告丁○○顯有違反上揭
    規定之過失。又本件交通事故經送請臺中市車輛行車事故鑑
    定委員會鑑定結果，亦認定：㈠被告丁○○騎乘普通重型機車
    ，行經無號誌交岔路口，左方車未暫停讓右方車先行，為肇
    事主因；㈡被告丙○○騎乘普通重型機車，行經無號誌交岔路
    口，未減速慢行，作隨時停車之準備，為肇事次因，此有臺
    中市車輛行車事故鑑定委員會110年12月28日中市車鑑字第1
    100009852號函檢附鑑定意見書1份（見發查卷第61頁至第64
    頁）在卷可參，益徵被告丁○○就本件交通事故之發生，確有
    過失責任無疑，足認被告丁○○此部分之自白與事實相符，其
    就本件交通事故之發生有疏於注意甚明。
　㈢按行經無號誌之交岔路口應減速慢行，作隨時停車之準備，
    道路交通安全規則第93條第1項第2款定有明文。被告丙○○係
    領有普通重型機車駕駛執照之人，有機車駕駛執照影本1紙
    存卷可考（見本院卷第177頁），對於上開規定自當知悉並
    予以遵守，且案發當時天候晴、日間自然光線、柏油路面乾
    燥、無缺陷、無障礙物、視距良好等情，有卷附道路交通事
    故調查報告表㈠可參（見發查卷第31頁），足認被告丙○○並
    無不能注意之情形。詎被告丙○○於前述時、地騎乘B車行經
    上述交岔路口直行時，疏未注意減速慢行等節，業據證人即
    告訴人丁○○於警詢中證稱：伊騎乘A車至交岔路口前均未看
    到丙○○所騎乘之B車，騎到路口時才看到丙○○騎乘之B車就發
    生碰撞，丙○○騎乘B車車速很快等語（見發查卷第14頁、第5
    1頁），核與被告丙○○於本院審理中供稱：伊行經上開交岔
    路口未減速慢行等語（見本院卷第171頁至第172頁）之情節
    相符，依被告丙○○之智識、能力又無不能注意之情事，竟疏
    於注意，於途經無號誌之交岔路口，未減速慢行，則被告丙
    ○○若有注意先減速慢行於交岔路口前，顯可見及此危險情事
    而足以為相當之避險措施，即不致發生本件車禍事故，是被
    告丙○○就本件車禍之發生，亦有疏失甚明。
　㈣按稱重傷害者，謂係以毀敗視能、聽能、語能、味能、嗅能
    、或一肢以上之機能或生殖機能或其他於身體或健康有重大
    不治或難治之傷害而言，刑法第10條第4項第1至6款分別定
    有明文。查被告即告訴人丙○○因本件交通事故受有前開傷勢
    ，於110年9月26日由急診入院，病況為胸椎外傷併第五胸椎
    粉碎性骨折及脊髓損傷、胸部挫傷併右側血氣胸、腹部鈍傷
    併脾臟裂傷、左手食指壓砸傷併肌腱韌帶受損、外傷性胸椎
    第五節骨折併脊髓病變，下肢全癱，雙側髖關節骨化等傷害
    ，於110年9月27日接受椎板切除及胸椎融合固定手術，於11
    0年10月4日接受肌腱韌帶修補及局部皮瓣手術，於111年8月
    30日行右側髖關節骨化切除手術，下半身癱瘓，行動困難，
    日常生活無法自理，雙下肢肌力0分無法活動等情，有童綜
    合醫療社團法人童綜合醫院勞工傷病診斷書（見他卷第29頁
    ）、病症暨失能診斷證明書（見他卷第31頁）、童綜合醫院
    一般診斷書（見發查卷第25頁）、光田綜合醫院111年5月6
    日診斷證明書影本（見本院卷第59頁）、中華民國身心障礙
    證明影本（見本院卷第61頁）、光田醫療社團法人光田綜合
    醫院111年6月7日（111）光醫事字第11100471號函（見本院
    卷第75頁至第76頁）、光田醫療社團法人光田綜合醫院111
    年7月12日（111）光醫事字第0011100572號函（見本院卷第
    91頁）、光田綜合醫院111年7月22日診斷證明書影本（見本
    院卷第119頁）各1份在卷足憑，參以前開說明暨其現時病況
    ，足認被告即告訴人丙○○身體受有難治之傷害，已達刑法第
    10條第4項第4款所定「重傷」之程度無訛。據此，本件車禍
    既係因被告丙○○、丁○○之各自過失所致，而致被告即告訴人
    丁○○、丙○○因本件車禍受有上開傷害等情，業經認定如上，
    是被告丙○○、丁○○之過失行為與其等所受之傷害間，具有相
    當因果關係無訛，被告丙○○自應負過失傷害之責任、被告丁
    ○○自應負過失致重傷害之責任。
  ㈤綜上所述，本案事證明確，被告丙○○、丁○○上開犯行均堪予
    認定，應依法論科。 
二、論罪科刑： 
  ㈠核被告丙○○所為，係犯刑法第284條前段之過失傷害罪；被告
    丁○○所為，係犯刑法第284條後段之過失傷害致人重傷罪。
  ㈡被告丙○○、丁○○於110年9月26日均經送醫救治後，當場向前
    往醫院處理車禍之員警承認肇事，自首接受裁判，業據被告
    丙○○、丁○○於本院審理中供陳明確（見本院卷第172頁至第1
    73頁），並有被告丙○○、丁○○之道路交通事故肇事人自首情
    形紀錄表（見發查卷第53頁、第55頁）各1份在卷可參，爰
    均依刑法第62條前段之規定減輕其刑。
　㈢爰審酌被告即告訴人丙○○、丁○○騎乘機車均疏未確實遵守道
    路交通規則，輕忽行車安全，導致本件交通事故發生，被告
    即告訴人丁○○並造成被告即告訴人丙○○受有前揭傷害，且經
    治療後仍無法痊癒，對被告即告訴人丙○○造成身體及心理莫
    大傷害，並使得被告即告訴人丙○○及其家屬之生活一夕生變
    ，日後衍生之照護費用難謂非鉅；被告即告訴人丙○○亦造成
    被告即告訴人丁○○受有上開傷害，對被告即告訴人丁○○造成
    身體及心理之傷害。又被告即告訴人丁○○在本件車禍事故中
    為主要肇事原因，而被告即告訴人丙○○為次要肇事原因。復
    考量被告即告訴人丙○○、丁○○均坦承犯行之犯後態度，然被
    告即告訴人丙○○、丁○○因賠償金額差距過大無法達成共識而
    未能和解，暨被告即告訴人丁○○現在不鏽鋼原料工廠工作，
    月薪新臺幣（下同）40,000元，兼職為外送員之經濟狀況，
    為高職畢業之教育程度，離婚，與前配偶育有1名未成年子
    女，需負擔未成年子女之照顧費用，現與父母親及手足同住
    ，母親罹患乳癌，弟弟為中度身心障礙者之家庭生活狀況；
    被告即告訴人丙○○現無業，車禍發生時尚在就讀大學，曾從
    事加油站及超商店員等工作，為大學畢業之教育程度，未婚
    ，現與父母親及手足同住之家庭生活狀況等一切情狀，分別
    量處如主文所示之刑，並均諭知易科罰金之折算標準。
據上論斷，應依刑事訴訟法第299條第1項前段，刑法第284條、
第62條前段、第41條第1項前段，刑法施行法第1條之1第1項，判
決如主文。
本案經檢察官甲○○提起公訴，檢察官乙○○到庭執行職務。
中　　華　　民　　國　　111 　年　　11　　月　　2 　　日
                  刑事第十五庭  法  官   陳韋仁
以上正本證明與原本無異。
如不服本判決應於收受送達後20日內向本院提出上訴書狀，並應
敘述具體理由；其未敘述上訴之理由者，應於上訴期間屆滿後20
日內向本院補提理由書（均須按他造當事人之人數附繕本）「切
勿逕送上級法院」。
告訴人或被害人如不服判決，應備理由具狀向檢察官請求上訴，
上訴期間之計算，以檢察官收受判決正本之日起算。
　　　                        　書記官    張晏齊
中　　華　　民　　國　　111 　年　　11　　月　　3 　　日
附錄本案論罪科刑法條：
刑法第284條：
因過失傷害人者，處1年以下有期徒刑、拘役或10萬元以下罰金
；致重傷者，處3年以下有期徒刑、拘役或30萬元以下罰金。